【裁判字號】    98,交抗,225
【裁判日期】    981019
【裁判案由】    聲明異議
【裁判全文】
臺灣高等法院臺南分院交通事件裁定     98年度交抗字第225號
抗  告  人
即受處分人  甲○○
上列抗告人因違反道路交通管理處罰條例案件，不服臺灣嘉義地
方法院中華民國98年8月13日裁定（98年度交聲字第253號）提起
抗告，本院裁定如下：
    主  文
抗告駁回。
    理  由
一、抗告人於原法院聲明異議意旨略以：抗告人即受處分人（異
    議人）甲○○配合酒測器檢測2次，均無酒精反應，執勤員
    警要異議人測第3次，異議人不服同一酒測器檢測3次，且酒
    精反應也不是很高，為此不服裁決，聲請法院撤銷原處分云
    云。
二、原裁定略以：
  (一)異議人有於民國98年5月26日21時22分許，騎乘車牌號碼FV7
    －980號重型機車，在嘉義縣民雄鄉○○村○○路段遭執勤
    員警攔檢，並施以呼氣酒精濃度檢測，經檢測異議人呼氣酒
    精濃度達0.29MG/L，經警製單舉發，原處分機關交通部公路
    總局嘉義區監理所嘉義市監理站認異議人有「駕駛執照吊扣
    期間駕駛汽車，且酒精濃度超過規定標準」之違規，而依道
    路交通管理處罰條例第35條第3項（漏載同條例第67條第2項
    ）之規定裁決異議人罰鍰、吊銷駕駛執照及3年內禁考處分
    等情，有原處分機關98年7月7日以嘉監義裁字第裁76－L000
    00000號裁決書、舉發違反道路交通管理事件通知單及酒精
    濃度測試列印單（下稱酒測列印單）等附卷可稽，異議人就
    此亦無爭執，堪可認定與事實相符；又異議人前於97年間亦
    因酒後駕車之違規事件，經吊扣駕駛執照，吊扣起迄期間為
    97年9月10日至98年9月9日，此有原審職權調閱之違規查詢
    報表、交通部公路總局嘉義市監理站駕駛執照吊（扣）執行
    單在卷可按；異議人雖以執勤員警以同一測試儀器對其反覆
    測試，直至測試結果不符規定，而認執勤員警之測試作為有
    瑕疵云云，因認原處分機關據此測試結果所為之裁決應予撤
    銷，然查：
    1.依原審職權調閱本件異議人經執勤員警施測當日之酒測列
      印單2紙顯示，一紙施測時間為98年5月26日21時18分，所
      列印之欄位資料有案號、分析器、被測人、施測者、牌照
      、地點等項；另一紙施測時間則為同日21時22分，所列印
      之欄位資料則有案號、分析器、溫度、歸零、測定值、被
      測人、施測者、牌照、地點等項；二者差別為前一酒測列
      印單上無溫度、歸零、測定值之欄位資料，又測試儀器以
      檢定呼氣酒精濃度數值為其主要功能，則酒測列印單上無
      法顯示測定值，顯見該次之施測顯與正常之施測結果有異
      ，應係操作不當或儀器本身無法正常運作，又執勤員警於
      酒測儀器無法正常運作後更換另一儀器後於同日21時22分
      再行施測，即無違作業程序，此有卷附之執行取締酒後駕
      車標準作業程序摘錄在卷可按。雖異議人爭執同一酒測儀
      器反覆施測，然依上揭2紙酒測列印單所示，分析器欄位
      記載各為083333、050077，堪可認定執勤員警係以2台不
      同之酒測儀器對異議人施測無誤，異議人所執之詞顯與客
      觀證據資料不符。
    2.又如異議人所稱前2次之施測並無酒精味（反應），然如
      酒測儀器正常運作，則其酒測列印單上應有測定值0.00MG
      /L之記載，而非根本未顯示測定之數值，是異議人所稱前
      2次之測試無酒精反應，應係指測試儀器未正常顯示測定
      之數值而言；且異議人當日如確無飲酒後駕車之行為，則
      前2次施測時，酒測儀器如係正常運作而測試結果顯示無
      酒精反應時（即測定值為0.00MG/L），異議人對執勤員警
      以同一酒測儀器再行施測之當據理力爭甚或抗拒再行施測
      ，然查上揭2紙酒測列印單及舉發違反道路交通管理事件
      通知單上皆有異議人之簽名（及蓋押指印），自可推定當
      日施測時，首先用以施測之酒測儀器確有無法正常運作之
      情事；且自施測員警角度言之，如一酒測儀器對異議人首
      次施測卻無顯示測定值時，依常理可能以同一酒測儀器再
      對異議人施測以排除係一時短路或操作不當之問題，然再
      行施測酒測儀器仍無顯示測定值時，當可認定該酒測儀器
      確係無法正常運作，自無再以同一無法顯示測定值之酒測
      儀器重行施測之理。
    3.綜上，依卷內客觀證據資料顯示異議人當日確有於酒後駕
      車之行為且呼氣酒精濃度超過法定標準無誤，執勤員警於
      測試儀器無法正常運作時，更換酒測儀器再行施測與標準
      作業程序無違且亦為事所當然，異議人所執聲明異議之詞
      除與客觀證據資料不符外亦與經驗法則相違，自難採信。
      至異議人所指酒精（測定值）不是很多云云，然上揭測定
      值既已逾法定標準值，自應依法裁處，顯非不服取締及據
      為撤銷處分之事由，附此敘明。
  (二)綜上，本件異議人於因違反道路交通管理處罰條例第35條第
    1項第1款之違規而經吊扣駕駛執照期間內再因酒精濃度超過
    規定標準而駕車之違規行為已然明確，原處分機關據以援引
    上開規定，裁處受處分人罰鍰新台幣（下同）60000元、吊
    銷駕駛執照及3年內禁考等處分，並無不當，本件聲明異議
    為無理由，應予駁回。
三、本件抗告意旨略以：抗告人配合酒測器檢測2次，均無酒精
    反應，執勤員警要抗告人測第3次，異議人不服同一酒測器
    檢測3次，員警說酒測器壞了換機器，但員警開單完向抗告
    人說其不應該開單，然因旁邊有人，為此不服原裁定，提起
    抗告云云。
四、按「汽車駕駛人飲用酒類或其他類似物後，其吐氣所含酒精
    濃度超過每公升0.25毫克，不得駕車」、「駕駛汽車經測試
    檢定酒精濃度超過標準，處汽車駕駛人罰鍰15000元以上600
    00元以下，並當場移置保管該汽車及吊扣駕駛執照1年」、
    「汽車駕駛人經依第1項規定吊扣駕駛執照，並於吊扣期間
    再有第1項情形者，處新臺幣60000元罰鍰，並當場移置保管
    該汽車及吊銷其駕駛執照」、「汽車駕駛人，曾依第35條第
    3項前段吊銷駕駛執照者，3年內不得考領駕駛執照」，道路
    交通安全規則第114條第2款、道路交通管理處罰條例第35條
    第1項第1款、同條第3項、第67條第2項分別定有明文。
五、經查：
  (一)抗告人於民國98年5月26日21時22分許，騎乘車牌號碼FV7－
    980號重型機車，在嘉義縣民雄鄉○○村○○路段，因酒精
    濃度超過規定標準（酒精呼氣濃度達每公升0.29毫克），經
    嘉義縣警察局員警當場舉發，抗告人不服提出陳情，經原舉
    發機關函覆採證程序符合規定及違規屬實，原處分機關於98
    年7月7日以嘉監義裁字第裁76－L00000000號裁決書，依道
    路交通管理處罰條例第35條第3項（漏載同條例第67條第2項
    ）之規定，裁處受處分人罰鍰60000元，並吊銷駕駛執照，3
    年內禁考等情，有上開裁決書、舉發違反道路交通管理事件
    通知單及酒測列印單等附卷可稽；又抗告人前於97年間亦因
    酒後駕車之違規事件，經吊扣駕駛執照，吊扣起迄期間為97
    年9月10日至98年9月9日等情，亦有原審依職權調閱之違規
    查詢報表、交通部公路總局嘉義市監理站駕駛執照吊（扣）
    執行單在卷可按，均堪以認定。
  (二)又查，本件係因嘉義縣警察局員警於98年5月26日21時22分
    執行全縣同步擴大取締酒後駕車專案工作時，在民雄鄉○○
    村○○路盤檢FV7－980號重型機車時，發現抗告人身上散發
    酒味後駕車，員警隨即施以吹氣酒測，惟因豐收派出所配置
    之酒測器電力不足，致測試結果出現明顯異常現象（有當場
    執行酒測列印單），員警乃當場再啟用民雄派出所（同為執
    行是項勤務警力）配置之酒測器施以酒測，酒測值為0.29MG
    /L，已超過標準值，且依據執行取締酒後駕車標準作業程序
    二現場執行：(五)酒精濃度測試檢定：4.實施測試檢定應以一
    次為原則，如係機械故障等外在因素，則啟用另一部呼氣酒
    精測試器重新檢測外，不得重複測試檢定。準此，本案酒測
    過程合乎「執行取締酒後駕車標準作業程序（SOP）」之規
    定，故當屬有效等情，有嘉義縣警察局98年6月24日嘉縣警
    交字第0980030751號函在卷可稽。復經原審依職權調閱之本
    件抗告人經執勤員警施測當日之酒測列印單2紙顯示，本件
    實施酒測過程確實有執勤員警於酒測儀器電力不足無法正常
    顯示溫度、歸零、測定值之欄位資料後，更換另一儀器後再
    行施測，得出酒測值為0.29MG/L之情事，此亦經抗告人當場
    簽名捺印於上揭2紙酒測列印單上。
  (三)綜上，依卷內客觀證據資料顯示抗告人當日確有於酒後駕車
    之行為且呼氣酒精濃度超過法定標準無誤，且本件實施酒測
    之過程亦無違反執行取締酒後駕車標準作業程序，並經抗告
    人當場簽名捺印於上揭2紙酒測列印單，抗告人事後抗辯之
    詞除與客觀證據資料不符外，亦與經驗法則相違，自難採信
    。至抗告人片面所辯：員警開單完向抗告人說其不應該開單
    ，然因旁邊有人云云，惟上揭測定值既已逾法定標準值，已
    如前述，自應依法裁處，非員警可自行決定要不要予以告發
    ，是執行此項勤務之員警焉可能告知其不應開單？抗告人所
    辯，殊有違常理！因此，自不得執此據為撤銷原處分之事由
    。
六、綜上所述，本件抗告人所辯均無足採，抗告人因違反道路交
    通管理處罰條例第35條第1項第1款之違規而經吊扣駕駛執照
    ，吊扣期間內再因酒精濃度超過規定標準而駕車之違規事實
    已臻明確，原處分機關據以援引上開規定，裁處受處分人罰
    鍰60000元、吊銷駕駛執照及3年內禁考等處分，並無違誤。
    原裁定認聲明異議為無理由，而予以駁回，本院經核，原裁
    定認事用法並無不當，抗告人仍執陳詞指摘原裁定為不當，
    為無理由，應予駁回。
七、據上論斷，應依道路交通案件處理辦法第26條，刑事訴訟法
    第412條，裁定如主文。
中    華    民    國    98    年    10    月    19    日
                  刑事第四庭    審判長法  官  吳志誠
                                      法  官  吳森豐
                                      法  官  彭喜有
以上正本證明與原本無異。
不得再抗告。
                                      書記官  黃子起
中    華    民    國    98    年    10    月    20    日


司法院資訊處製作；財團法人民間司法改革基金會備份。
